臺灣高等法院民事裁定                 100年度抗字第1182號
抗  告  人  許智仁
相  對  人  林許雅芸原名林許.
            林麗雪
抗告人因債權人莊張榮妹與債務人林許雅芸（原名林許雅文）、
林麗雪間清償債務強制執行聲明異議事件，對於中華民國100 年
6 月29日臺灣桃園地方法院100 年度執事聲更字第5 號所為裁定
提起抗告，本院裁定如下：
    主      文
抗告駁回。
抗告程序費用由抗告人負擔。
    理      由
一、原裁定以：(一)本件另一債權人莊張榮妹於民國99年4 月21日
    聲明承受原法院98年度司執字第56107 號執行標的物，即執
    行債務人林許雅芸、林麗雪所有坐落桃園縣中壢市○○○段
    三座屋小段41之1 、41地號土地之共有持分（下稱系爭不動
    產）。債權人莊張榮妹主張之債權金額為新台幣650 萬元，
    本件公告拍賣底價分別為41之1 地號土地756,000 元、41地
    號土地2,202,000 元，債權人莊張榮妹之執行名義所載債權
    顯高於本件拍賣底價，與強制執行法第32條第1 項所定變賣
    終結之情形相當。不生執行法院命債權人繳納價金之問題。
    本件債權人莊張榮妹之承受，原法院准其變賣終結者，為一
    附解除條件之承受，原法院於99年4 月23日函詢各共有人，
    於文到10日內聲明是否願依同條件行使優先承買權後，此期
    間未有任何共有人行使權利，則此解除條件並未成就。無論
    本件於執行實務上是否以承受人繳納承受費用，以認定債權
    人承受之期日；抑或須待共有人行使優先承買權之期間後為
    斷，均認系爭不動產交債權人莊張榮妹承受之期日為99年4
    月21日。(二)強制執行法第32條所規定執行債權人如欲聲請參
    與分配，應於標的物拍賣、變賣終結或依法交債權人承受之
    日1 日前，乃法定期日，無抗告人所稱有在途期間之適用。
    (三)依強制執行法第32條第1 項後段規定，執行標的中徵收補
    償款部分為不經拍賣或變賣者，於分配表作成之日1 日前參
    與分配即可，抗告人於99年4 月23日聲明參與分配，早於分
    配表作成之日，合於法律規定。乃裁定就99年7 月19日原法
    院民事執行處司法事務官98年度司執字第56107 號關於駁回
    抗告人對債務人林許雅芸及林麗雪之徵收補償款聲請參與分
    配部分予以廢棄，駁回抗告人其他異議。
二、抗告意旨略以：本件強制執行事件係經執行法院減價二次拍
    賣仍未拍定，依強制執行法第95條規定辦理公告，而債權人
    於公告期間中聲明願為承受，並非依強制執行法第91條第1
    項或第92條規定由債權人於拍賣期日當場表示承受。是依強
    制執行法第95條第1 項規定及最高法院91年度台上字第2276
    號判決意旨，本件特別拍賣程序中，債權人聲明承受後，執
    行法院仍應先行詢問債權人及債務人意見，及斟酌公告期間
    內不動產價值有無上漲等客觀情事後，始得准交債權人承受
    。查債權人莊張榮妹係於99年4 月21日具狀聲明承受系爭不
    動產部分，經執行法院司法事務官於99年4 月22日對此書狀
    批示「一核對保證金及特別要件。二通知債權人、債務人表
    示意見」，分別通知債務人林許雅芸、林麗雪及債權人國泰
    世華銀行是否同意應買。其中債務人林許雅芸部分於99年5
    月3 日寄存送達、林麗雪於99年4 月29日收受通知、債權人
    國泰世華銀行於99年5 月4 日收受通知。故於上開債務人及
    債權人收受執行法院通知就本件特別拍賣程序中是否同意債
    權人承受前，執行法院並無可能作成許可債權人承受之意思
    表示，更甚者，在執行法院通知債務人、債權人後，並無任
    何對債權人莊張榮妹上開承受不動產之聲明為准予承受與否
    之具體表示。抗告人聲明參與分配之時間點在各債務人、債
    權人受通知表示意見之時間點前，在執行法院作成准債權人
    承受之意思表示前，仍符合強制執行法第32條規定，執行法
    院應將抗告人聲明參與分配金額列入分配等語。
三、按經二次減價拍賣而未拍定之不動產，債權人不願承受或依
    法不得承受時，執行法院應於第二次減價拍賣期日終結後十
    日內公告願買受該不動產者，得於公告之日起三個月內依原
    定拍賣條件為應買之表示，執行法院得於詢問債權人及債務
    人意見後，許其買受。債權人復願為承受者，亦同，強制執
    行法第95條第1 項定有明文。次按執行法院為拍定之意思表
    示，係以當優先承買權人行使優先承買權時，即不為拍定之
    解除條件（臺灣高等法院暨所屬法院91年度法律座談會民事
    執行類提案第14號審查意見、臺灣高等法院86年度抗字第12
    64號判決意旨參照）。
  (一)查本件執行標的即債務人林許雅芸、林麗雪所有桃園縣中壢
    市○○○段三座屋小段41、41之1 地號土地、權利範圍合計
    48分之6 ，經原法院司法事務官定99年2 月3 日為第一次拍
    賣，無人應買；嗣於99年3 月4 日，減價為第二次拍賣，無
    人應買；於99年4 月1 日，再減價為第三次拍賣，無人應買
    。依強制執行法第95條第1 項規定，系爭不動產因經二次減
    價拍賣而未拍定，執行法院以99年4 月1 日桃院永98司執八
    字第56107 號進行公告，記載略以：依強制執行法第95條第
    1 項，公告願買受債務人所有系爭不動產者，得於3 個月內
    依原定拍賣條件應買（即41之1 地號土地、權利範圍48分之
    6 、應買價格756,000 元，41地號土地、權利範圍48分之6
    、應買價格2,202,000 元）。次查，於99年4 月21日，債權
    人莊張榮妹追加執行，合計請求債務人林許雅芸、林麗雪應
    連帶給付伊650 萬元，併同時聲明願依原拍賣條件應買系爭
    不動產。由上可知，系爭不動產係依強制執行法第95條第1
    項規定為特別變賣公告，債權人莊張榮妹聲明依原定拍賣條
    件聲明承受。
  (二)再查，原法院司法事務官雖於99年4 月22日就債權人莊張榮
    妹表示聲明承受之書狀僅批示：「一核對保證金及特別要件
    。二通知債權人、債務人表示意見」。惟查，原法院司法事
    務官於99年4 月23日桃院永98司執八字第56107 號函詢系爭
    不動產共有人之意見，該函說明一已記載：「本院98年度司
    執字第56107 號債權人莊張榮妹等與債務人林許雅文、林麗
    雪間清償債務強制執行事件，債務人所有如附表之不動產，
    業經以756,000 元（41之1 地號）、2,202,000 元（41地號
    ）於99年4 月21日由債權人承受。」。且嗣後系爭不動產之
    共有人經執行法院通知並未行使優先承買權，其他債權人及
    債務人亦未就債權人莊張榮妹之承受表示意見。原裁定認系
    爭不動產交債權人莊張榮妹承受之期日為99年4 月21日，並
    無不合。
  (三)強制執行法第95條第1 項規定執行法院得於詢問債權人及債
    務人意見後，許應買人買受。上開規定，並非強制規定。且
    查，本件執行法院業已發函詢問債權人及債務人意見，無人
    表示意見。抗告人主張系爭不動產於債權人莊張榮妹聲明承
    受，原法院須踐行通知債務人及債權人表示意見程序，不能
    於完成此程序前作成准債權人承受之意思表示等語，尚非可
    採。抗告意旨指摘原裁定不當，求予廢棄，為無理由，應予
    駁回。
四、據上論結，本件抗告為無理由，爰裁定如主文。
中    華    民    國   100    年    9     月    28    日
                    民事第二庭
                        審判長法  官  吳謙仁
                              法  官  蘇瑞華
                              法  官  李瓊蔭
正本係照原本作成。
本裁定除以適用法規顯有錯誤為理由外，不得再抗告。如提起再
抗告，應於收受後10日內委任律師為代理人向本院提出再抗告狀
。並繳納再抗告費新台幣１千元。
中    華    民    國   100    年    9     月    29    日
                              書記官  王才生